【裁判字號】    99,非抗,6
【裁判日期】    990129
【裁判案由】    票款執行
【裁判全文】
臺灣高等法院民事裁定                   99年度非抗字第6號
再抗告人    乙○○
非訟代理人  楊進銘律師
相  對  人  甲○○
上列當事人間票款執行事件，再抗告人對於中華民國98年3月16
日臺灣士林地方法院97年度抗字第148號所為裁定，提起再抗告
，本院裁定如下：
    主      文
原裁定廢棄。
    理      由
一本件再抗告人主張其執有相對人為共同發票人，如原法院第一
  審裁定所示之本票1 紙（下稱系爭本票），並免除作成拒絕證
  書，經提示未獲付款，依票據法第123 條聲請裁定許可強制執
  行，原法院第一審裁定准許強制執行，相對人不服，向原法院
  提起抗告，經原法院合議庭以系爭本票之票載發票日為民國86
  年12月2日，到期日為87年3月31日，消滅時效期間即應自87年
  3月31日起算，於90年3月30日屆滿，惟再抗告人遲至97年4月3
  日始提出本件聲請，已逾3 年時效期間，而將原法院第一審准
  許強制執行之裁定廢棄，駁回再抗告人之聲請，再抗告人不服
  ，乃再抗告前來。
二按對於非訟事件抗告法院之裁定再為抗告，僅得以其適用法規
  顯有錯誤為理由，非訟事件法第45條第3 項定有明文。而所謂
  「適用法規顯有錯誤」，係指原法院就其取捨證據所確定之事
  實適用法規顯有錯誤而言，不包括認定事實不當之情形在內。
  又本票執票人，依票據法第123 條規定，聲請法院裁定許可對
  發票人強制執行，係屬非訟事件，此項聲請之裁定及抗告法院
  之裁定，僅依非訟事件程序，就本票形式上之要件是否具備予
  以審查是否許可強制執行即為已足，並無確定實體上法律關係
  存否之效力，如發票人就票據債務之存否有爭執時，應由發票
  人提起確認之訴，以資解決（最高法院57年台抗字第76號、56
  年台抗字第714 號判例參照），故本票許可強制執行之裁定，
  為裁定之法院僅就本票為形式上審查，縱本票已罹於時效，為
  裁定之法院亦無從審酌屬於實體上法律關係之時效消滅事由；
  況非訟事件之裁定，不經言詞辯論，抗告人提出時效抗辯，相
  對人或亦有時效中斷事由而不及主張，有礙其防禦之實施，故
  抗告法院不得審酌其時效抗辯之事項（本院暨所屬法院94年法
  律座談會民事類提案第15號、最高法院94年度台抗字第90號裁
  定意旨參照）。
三查再抗告人以相對人為系爭本票之共同發票人，依票據法第12
  3 條規定，聲請法院裁定許可對相對人強制執行，係屬非訟事
  件，法院僅須就系爭本票形式上之要件是否具備予以審查為已
  足，至再抗告人之追索權已否罹於時效之實體上爭執，即無權
  予以審究，倘當事人就此有爭執，應提起訴訟以求解決，不容
  依抗告程序聲明不服。原法院合議庭未見及此，竟調閱臺灣臺
  北地方法院（下稱臺北地院）90年度執字第3491號執行卷宗，
  審查再抗告人取得系爭本票是否已罹於時效而消滅，並以「姑
  不論系爭本票係由第三人劉家宏為票據債權人持以取得執行名
  義，並聲請強制執行，相對人（即乙○○）是否仍得為系爭本
  票之執票人而聲請准予強制執行？第三人劉家宏聲請本票裁定
  及強制執行等情，亦不得執為相對人中斷時效之事由。…本件
  抗告人（即甲○○）所為時效抗辯，核屬可採，無待兩造充分
  攻擊防禦已足認定。」為由，將原法院第一審准許強制執行之
  裁定廢棄，駁回再抗告人之聲請，揆諸前開說明，其適用法規
  顯有違誤。再抗告意旨，指摘原裁定不當，求予廢棄，非無理
  由。
四次按執行名義為確定終局判決者，除當事人外，對於訴訟繫屬
  後為當事人之繼受人及為當事人或其繼受人占有請求之標的物
  者，亦有效力；此項規定，對於執行名義為第4條第1 項第6款
  之本票裁定者，亦有準用（強制執行法第4條之2第1項第1款、
  第2 項參照）。是本票執票人依非訟事件法聲請法院為准許強
  制執行之裁定後，將本票債權轉讓與第三人時，該第三人即為
  強制執行法第4條之2第1項第1款所稱之「繼受人」，得以原執
  行名義聲請強制執行。查原法院合議庭未審查再抗告人是否為
  系爭本票債權之「繼受人」，即以「相對人（即乙○○）倘係
  受讓第三人劉家宏前述債權，自涵蓋承受北院本票裁定（即臺
  北地院90年度票字第13705 號裁定）之效力，其另行聲請系爭
  本票裁定，即難認有權利保護之必要，…」，亦嫌率斷，而遍
  查全卷，並無有關再抗告人如何取得系爭本票之證據資料，案
  經發回，原法院自應予以查明處理，併予指明。
五據上論結，本件再抗告為有理由。依非訟事件法第46條、民事
  訴訟法第492條，裁定如主文。
中    華    民    國    99    年    1     月    29    日
                    民事第十二庭
                        審判長法  官  陳駿璧
                              法  官  李媛媛
                              法  官  李昆曄
正本係照原本作成。
不得再抗告。
中    華    民    國    99    年    1     月    29    日
                              書記官  莊昭樹

司法院資訊處製作；財團法人民間司法改革基金會備份。
